【裁判字號】    91,易緝,28
【裁判日期】    920723
【裁判案由】    詐欺
【裁判全文】
臺灣嘉義地方法院刑事判決                          九十一年度易緝字第二八號
    公  訴  人  臺灣嘉義地方法院檢察署檢察官
    被      告  丙○○
    指定辯護人  乙○○律師
右列被告因詐欺案件，經檢察官提起公訴（八十六年度偵字第七０００號）暨移
辦（九十一年偵緝字第四一三號），本院判決如左：
    主  文
丙○○連續意圖供行使之用，而偽造有價證券，處有期徒刑壹年捌月。
偽造之以「盧品光」為發票人之支票參拾貳張、亞太銀行印鑑卡上偽造之「盧品光」
署押壹枚、支票存款帳戶約定書上偽造之「盧品光」署名貳枚、八十五年四月二十八
日嘉義市第一分局警訊筆錄上偽造之「盧品光」之署名壹枚及捺押玖枚、同日臺灣嘉
義地方法院檢察署訊問筆錄上偽造「盧品光」之署名壹枚均沒收。
    事  實
一、丙○○（一）基於偽造價證券及偽造私文書之概括犯意，先於民國八十五年二月
    間，未經其弟盧品光同意，即持盧品光之身分證及印章，至亞太商業銀行嘉義分
    行（下稱亞太銀行），偽造盧品光之署名及盜蓋盧品光之印文，填寫開戶申請書
    、印鑑卡及支票存款帳戶約定書，持以向亞太銀行行使，而開立帳號為一三五四
    號、戶名為盧品光之支票存款帳戶，嗣連續以盜蓋盧品光印文之方式，偽造支票
    三十二張，並持以向他人行使（其中一張交予甲○○，詳後述）；（二）八十四
    年底某日，在嘉義市○○路「戀曲ＫＴＶ」內，向甲○○詐稱「回到未來ＰＵＢ
    」（丙○○僅持少數股份）為其所經營，投資利潤極佳，使甲○○陷於錯誤，交
    付新臺幣（下同）三十萬元予丙○○，丙○○則交付面額三十萬元（以盧品光為
    發票人，亞太銀行為付款人，發票日為八十五年七月三十日，票號ＡＡ0000
    000號）之支票一紙取信於甲○○，後丙○○將三十萬元花用殆盡，致甲○○
    未取得認股憑證，支票亦不獲兌現，始知受騙；（三）復承上揭偽造「盧品光」
    署押之概括犯意，於八十五年四月二十八日上午五時許，在嘉義市第一分局應訊
    時，在警訊筆錄上偽造盧品光之署名及捺押，並於同日上午十一時許，在臺灣嘉
    義地方法院檢察署第一偵查庭，於檢察官偵訊時，接續在訊問筆錄上偽造盧品光
    之署名，以期圖免。
二、案經甲○○、盧品光訴請臺灣嘉義地方法院檢察署檢察官偵查起訴。
    理  由
一、訊據被告丙○○對於上揭事實坦承不諱，核與告訴人盧品光、甲○○及證人即「
    戀曲ＫＴＶ」員工林彥汶、黃致善、證人即亞太銀行員工謝慶輝、郭儀雄之指訴
    情節相符，復有被告以盧品光名義向亞太銀行申請支票使用之開戶申請書、印鑑
    卡、支票存款帳戶約定書、票號ＡＡ0000000號支票、退票紀錄單各一紙
    （均影本）在卷可參。被告自白有補強證據可為佐證，與事實相符，自堪信為真
    正。本件事證明確，被告犯行洵堪認定，應依法論科。
二、核被告丙○○所為，係犯刑法第二百十六條、第二百十條之行使偽造私文書罪、
    同法第二百零一條第一項之偽造有價證券罪及同法第三百三十九條第一項之詐欺
    取財罪。被告盜用印章及偽造署名之行為，均係偽造私文書及偽造有價證券之部
    分行為，為偽造私文書及偽造有價證券之行為所吸收，不另論罪。又被告偽造私
    文書之低度行為，為行使偽造私文書之高度行為所吸收，被告行使偽造有價證券
    之輕度行為應為偽造有價證券之重度行為所吸收，均不另論罪。被告於事實（一
    ）亞太銀行行使偽造盧品光署名或盜蓋盧品光印文之開戶申請書、印鑑卡及支票
    存款帳戶約定書，及於事實（三）警訊及偵查中偽造盧品光署名、捺押，均係接
    續為之，僅侵害一個法益，各論以一罪。再按連續犯之所謂出於概括犯意，必須
    其多次犯罪行為自始均在一個預定犯罪計劃以內，出於主觀上始終同一犯意之進
    行（最高法院七十年台上字第六二九六號判例參照），經查，被告於八十五年間
    多次偽冒其弟盧品光名義，於另案應訊（詳見八十六年偵字第五四九一號卷內第
    三十九頁反面，臺灣嘉義地方法院檢察署檢察官八十六年度聲字第五八六號聲請
    書），並開立支票存款帳戶，反覆簽發支票，足認被告先後於事實（一）、（三
    ）二次偽造盧品光之署名，係自始均在一個預定計劃，基於概括犯意而為，應係
    連續犯；是被告先後二次行使偽造私文書、三十二次偽造有價證券之行為，各自
    時間緊接、方法相同，所犯均係構成要件相同之罪名，顯係各基於概括之犯意而
    為之，皆應依連續犯之規定論以一罪，並加重其刑。被告於事實（一）行使偽造
    私文書之行為，係為以盧品光名義開立支票存款帳戶，進而偽造有價證券，被告
    於事實（二）偽造有價證券之行為，係為取信於告訴人甲○○，使其陷於錯誤而
    交付三十萬元，則所犯行使偽造私文書與偽造有價證券間，所犯詐欺取財罪與偽
    造有價證券罪間，均有方法結果之牽連關係，應從一重之偽造有價證券罪處斷。
    至被告所犯事實（一）、（三）部分雖未據公訴人起訴，然該部分事實既分別與
    公訴人起訴之犯罪事實有牽連犯、連續犯之裁判上一罪關係，應為起訴效力所及
    ，附此敘明。考量被告因一時失慮，致罹刑章，且事後已取得告訴人盧品光之諒
    解及與告訴人甲○○達成和解，並返還所得款項，業據告訴人等到庭陳述綦詳，
    情輕法重，堪予憫恕，雖宣告法定最輕本刑，猶嫌過重，爰依刑法第五十九條之
    規定，減輕其刑。爰審酌被告擅自以他人名義簽發票據，影響真正名義人之權益
    、金融交易秩序及安全、犯罪之動機、手段、與告訴人之關係及其犯後坦認犯行
    ，深具悔意，態度良好等一切情狀，量處如主文所示之刑，以示懲儆。
三、被告偽造之以「盧品光」為發票人之支票三十二張，雖未扣案，亦無證據證明業
    已滅失，應依刑法第二百零五條之規定予以沒收。被告於亞太銀行印鑑卡上偽造
    之「盧品光」署名一枚、支票存款帳戶約定書上偽造之「盧品光」署名二枚、八
    十五年四月二十八日嘉義市第一分局警訊筆錄上偽造之「盧品光」之署名一枚及
    捺押九枚、同日臺灣嘉義地方法院檢察署訊問筆錄上偽造「盧品光」之署名一枚
    ，均應依刑法第二百十九條之規定沒收。另亞太銀行開戶申請書上「盧品光」之
    印文一枚、印鑑卡上「盧品光」之印文二枚、支票存款帳戶約定書上「盧品光」
    之印文二枚及偽造之三十二張支票上「盧品光」之印文（數量不詳），為被告所
    盜蓋，並非偽造，不另宣告沒收，附此敘明。
據上論斷，應依刑事訴訟法第二百九十九條第一項前段，刑法第五十六條、第二百零
一條第一項、第二百十六條、第二百十條、第三百三十九條第一項、第五十五條、第
五十九條、第二百零五條、第二百十九條，罰金罰鍰提高標準條例第一條前段，判決
如主文。
本案經檢察官陳鈴香到庭執行職務
中    華    民    國      九十二      年      七      月    二十三      日
                          臺灣嘉義地方法院刑事第一庭
                              審判長法  官  夏  金  郎
                                    法  官  劉  瓊  雯
                                    法  官  陳  俞  婷
右正本證明與原本無異。
如不服本判決，應於判決送達後十日內向本院提出上訴狀( 應附繕本 )。告訴人或被
害人如對於本判決不服者，應具備理由請求檢察官上訴，其上訴期間之計算係以檢察
官收受判決正本之日期為準。
中    華    民    國      九十二      年      七      月    二十八      日
                                    書記官  李  彩  娥
附錄法條
中華民國刑法第二百零一條
意圖供行使之用，而偽造、變造公債票、公司股票或其他有價證券者，處
三年以上十年以下有期徒刑，得併科三千元以下罰金。
行使偽造、變造之公債票、公司股票或其他有價證券，或意圖供行使之用
，而收集或交付於人者，處一年以上七年以下有期徒刑，得併科三千元以
下罰金。
中華民國刑法第三百三十九條
 (普通詐欺罪)
意圖為自己或第三人不法之所有，以詐術使人將本人或第三人之物交付者
，處五年以下有期徒刑、拘役或科或併科一千元以下罰金。
以前項方法得財產上不法之利益或使第三人得之者，亦同。
前二項之未遂犯罰之。
中華民國刑法第二百十條
 (偽造變造私文書罪)
偽造、變造私文書，足以生損害於公眾或他人者，處五年以下有期徒刑。
中華民國刑法第二百十六條
 (行使偽造變造或登載不實之文書罪)
行使第二百十條至第二百十五條之文書者，依偽造、變造文書或登載不實
事項或使登載不實事項之規定處斷。


司法院資訊處製作；財團法人民間司法改革基金會備份。
